臺灣高等法院臺中分院民事判決　　　　　 96年度訴易字第9號
　　原　　　告　得利影視股份有限公司
　　法定代理人　丁○○
　　訴訟代理人　甲○○
　　訴訟代理人　丙○○
　　被　　　告　乙○○
上列原告因被告違反著作權法上訴案件，提起刑事附帶民事訴訟
（95年度附民字第27號），請求侵權行為損害賠償事件，經本院
刑事庭裁定移送，本院於民國96年3月6日言詞辯論終結，判決如
下︰
    主  文
被告應給付原告新台幣伍萬元。
原告其餘請求駁回。
訴訟費用由被告負擔六分之一，餘由原告負擔。
    事實及理由
一、程序方面：
    按訴狀送達後，原告不得將原訴變更或追加他訴。但單純擴
    張或減縮應受判決事項之聲明者，不在此限，民事訴訟法第
    255條第1項第3款定有明文。原告原訴係請求被告應給付其
    新台幣（下同）100萬元及自起訴狀繕本送達翌日起至清償
    日止按年息百分之5計算之利息；嗣於本院96年3月6日言詞
    辯論期日已減縮其請求為30萬元，其並撤回關於遲延利息之
    請求，被告亦已同意之，自無不合，合先敘明。
二、實體方面：
    原告起訴主張：
  (一)被告乙○○明知其販賣之四十不惑（停機四十天40DAY AND
    40 NIGHT）14片、救世主（THE ONE）2片、K星異客（K-PAX
    ）10片、急速風暴（RODLERBALL）8片、瑪丹娜2片
    影音光碟片，係未經原告授權或同意重製之盜版光碟，仍在
    同心夜市擅自販賣，而侵害原告享有之著作權，被告並因違
    反著作權法案件，經原審即臺灣臺中地方法院刑事庭判決有
    罪，被告不服請求上訴，尚未審結。
  (二)惟著作人之權利，於合法授權實行之必要範圍內，由出版人
    行使之，民法第516條第1項定有明文。故無論出版契約就此
    有無規定，出版人均得對於侵害人提起訴訟，司法院院字第
    1648號亦著有解釋意旨可稽。第按，「．．．司法院祕書長
    79年ll月l9日祕書廳(一)02296號函：『著作權受侵害，致出
    版人、發行人等之權益受侵害時，出版人、發行人等自得依
    法提出民事訴訟、刑事告訴或自訴，無另於著作權法特予規
    定之必要。』即是本此旨趣」（最高法院86年度台非字第64
    號刑事判決要旨參照）。又「因故意或過失不法侵害他人之
    著作財產權或製版權者，負損害賠償責任。數人共同不法侵
    害者，連帶負賠償責任。前項損害賠償，被害人得依下列規
    定擇一請求：一、依民法第216 條之規定請求。但被害人不
    能證明其損害時，得以其行使權利依通常情形可得預期之利
    益，減除被侵害後行使同一權利所得利益之差額，為其所受
    損害。二、請求侵害人因侵害行為所得之利益。但侵害人不
    能證明其成本或必要費用時，以其侵害行為所得之全部收入
    ，為其所得利益。依前項規定，如被害人不易證明其實際損
    害額，得請求法院依侵害情節，在新臺幣一萬元以上一百萬
    元以下酌定賠償額。如損害行為屬故意且情節重大者，賠償
    額得增至新臺幣五百萬元。」著作權法第88條復定有明文。
  (三)經查，原告係福斯公司、哥倫比亞公司、環球公司及中藝公
    司之代理商，與上述公司簽訂合約，專屬授權在台灣發行影
    音光碟，此有原告與上揭公司簽訂之合約附卷足憑。今被告
    因侵害原告經銷之權利，原告自得依民法第l84條之規定，
    訴請被告負損害賠償之責；然原告為取得上揭4家公司代理
    商，花費之權利金均以數百萬元計算，甚至上達千萬元；且
    仿冒之光碟片係可重複傳閱之物品，因仿冒光碟片之流傅而
    使「應至原告處購買正版光碟片或至原告授權經銷商處購賈
    而未購買者」不計其數，損失之金額無法估算，無法證明實
    際損害額之多寡，茲因被告嚴重侵害原告之著作權，爰依上
    開著作權法第88條第3項之規定求為判決：被告應給付原告
    30萬元。
三、被告則以：不是伊在賣的，原告不應該告伊，伊覺得原告請
    求過高；對於鈞院94年度重上更(三)字第197號刑事判決判處
    伊有期徒刑1年1月雖不爭執，然伊已上訴第三審；伊僅記得
    遭警察查扣之盜版影音光碟片為一千多片，實際數字不記得
    ；現場遭警察查扣之現金，伊不太記得，應如刑事判決所載
    等語置辯。
四、經查原告主張：前開四十不惑（停機四十天）、救世主、K
    星異客、急速風暴、瑪丹娜等影片之著作權，係屬原告公司
    所有，被告未經原告同意或授權而非法販售經警扣案各該盜
    版光碟之事實，有前開盜版光碟為警於91年6月7日扣案可查
    ，並經本院94年重上更(三)字第197號違反著作權一案於95年3
    月27日刑事準備期日勘驗無訛（參本院訴易卷第49頁），被
    告雖否認有販賣之情，並抗辯伊當時係將攤位租給他人，非
    伊在販賣，但被告始終未能提供該名未成年承租人之姓名、
    地址及聯絡電話以供查證，所稱伊係單純出租一節是否屬實
    ，已非無疑，況被告於警詢中固稱：伊當時係臨時租給賣盜
    版業者，然就該名業者之來歷，亦只泛言：承租人係一名未
    成年少年，姓名年籍、住址伊均不知情，也不認識、沒有電
    話號碼（本院訴易卷第9號卷第82-83頁）；然被告與該未成
    年少年既素昧平生，衡情當無可能在對對方毫無所悉之情況
    下，即將自己平日經營之攤位臨時轉租該名未成年少年？且
    本案被扣之盜版光碟高達一千餘片，依同攤位之攤商即證人
    林明岳於本院刑事上訴審審理時之證詞又稱：該名未成年名
    少年係國中生（見本院94年重上更三字第197號刑事判決第
    14頁第11-12行），則該名國中生何來資力購買如此高額之
    盜版光碟片？且扣案之光碟片若確係該名未成年業者所有，
    則其為求經營之需要，當會慎重尋找固定之攤位並約明體明
    租期及租金，應無率然臨時向不相識之被告將租攤位之可能
    ，而被告見對方尚未成年，為確保自身之權益，應會要求對
    方先付租金並找保證人以為擔保，豈有單憑一面之緣即率然
    即予轉租之理，是被告此部分抗辯與常情有違，自難採信。
五、又查警員於91年6月7日晚間至同心夜市，見一名小朋友由東
    往西跑得很快，快到本案的攤位時，小朋友拍被告乙○○的
    肩膀，好像有講話，警員高喊：『警察不要跑』，結果被告
    就起身側身就要跑，被告從車尾跑到車頭三步就滑倒（由西
    往東跑），當時因為警員人力有限，所以沒有去追小朋友；
    再「（當時被告的攤位擺攤的情形如何？）攤架上擺了一半
    的盜版光碟」、「（你第一眼看到被告時，被告在做什麼？
    ）被告蹲在車子與攤架的中間，我看不到他在做什麼，但是
    地上散了幾片，我喊『不要跑』之後他就跑了，然後抓到他
    回到攤位時，看到地上散了幾片盜版光碟」、「（當時在攤
    位上有無客人在選片？）還沒有」等語，業據員警江志清於
    刑事案件證述明確（參本院94年重上更三字第197號判決理
    由第10- 11行），是該攤位若確已轉租他人，攤上之光碟片
    亦非被告所有，則被告見警當無驚慌逃逸之必要，參諸被告
    稱其正挑買片子，與證人江志清所證當場並無人選買片子一
    節又互見矛盾，足見被告當時應係蹲在車子與攤架間整理盜
    版光碟片以利陳列，絕非單純之購片，否則，被告口中之承
    租人年紀既尚輕，在此之前與被告又互不相識，又豈有於警
    方前來取締時即時向被告通風報信？由此益證扣案之盜版光
    碟片係被告所有，被告違反著作權一案，亦經本院94年重上
    更三字第197號刑事判決有罪，此業據本院調閱全案卷宗查
    閱無誤，原告主張其著作權受有侵害，依此請求損害賠償，
    核屬有據。
六、至原告得請求之金額，因其未能證明實際受損害之金額為若
    干，被告於警訊復稱每片盜版光碟的售價100元，告訴人於
    本件被查扣之盜版光碟計36片，且無證據證明被告實際已售
    出，原告所受之利益尚屬有限，故本院認原告得請求之損害
    賠償以五萬元為適當，逾此金額以外之請求則屬過高，應予
    駁回。
據上論結：本件原告之訴一部有理由，一部無理由，依民事訴訟
法第79條、判決如主文。
中　　華　　民　　國　　96　　年　　3 　　月　　20　　日
                  民事第二庭    審判長法　官　童有德
                                      法　官  翁芳靜
                                      法　官  謝說容
以上正本係照原本作成。
不得上訴。
　　　　　　　　　　　　　　　　　　　書記官　蘇昭文
中　　華　　民　　國　　96　　年　　3 　　月　　20　　日
                                                      Ｃ